臺灣臺北地方法院民事判決　　　　　　 96年度簡上字第118號
上　訴　人　乙○○
訴訟代理人　甲○○
被　上訴人　中國信託商業銀行股份有限公司
法定代理人　丙○○
訴訟代理人　曾畇瑋
上列當事人間請求清償債務事件，上訴人對於中華民國96年1 月
23日本院新店簡易庭95年度店簡字第2716號第一審判決，提起上
訴，本院於96年8 月3日言詞辯論終結，判決如下：
    主      文
上訴駁回。
第二審訴訟費用由上訴人負擔。
    事實及理由
一、被上訴人起訴主張略以：上訴人於民國94年7 月27日向伊請
    領信用卡使用（VISA卡卡號0000-0000-0000-0000） ，依約
    上訴人得於特約商店記帳消費。而上訴人至95年5 月10日止
    共積欠伊新台幣（下同）117,965 元未給付（含消費款116,
    676 元、循環利息1,289 元），依約上訴人除應給付上開消
    費款項及循環利息外，另應給付自最後繳款截止日95年5 月
    10日之翌日起至清償日止，按年息20％計算之利息等語。
二、上訴人則略以：伊雖有向被上訴人請領信用卡使用，亦曾持
    卡消費未清償，惟伊罹患有憂鬱症，領有身心障礙手冊，伊
    之父親甲○○已向法院聲請禁治產宣告，且伊經濟狀況不佳
    ，為2 級低收入戶，被上訴人未詳予審查伊之精神、財力狀
    況即率予核發信用卡予伊，顯有可歸責事由，故伊應毋庸負
    清償之責等語，資為抗辯。
三、原審依被上訴人之請求判決上訴人如數給付，上訴人不服，
    全部聲明上訴，並上訴聲明：（一）原判決廢棄。（二）被
    上訴人在第一審之訴駁回。被上訴人則答辯聲明：上訴駁回
    。
四、查上訴人於94年7 月27日向被上訴人申請卡號0000-0000-00
    00-0000 號VISA信用卡，迄95年5 月10日止累計消費新台幣
    （下同）116,676 元，連同循環利息1,289 元，共積欠被上
    訴人117,965 元未清償；而上訴人因患有中度精神疾病，領
    有身心障礙手冊及重大傷病免自行部分負擔證明卡，且領有
    低收入戶卡等情，此為兩造所不爭執，並有信用卡申請書、
    約定條款、持卡人計息查詢、歷史帳單彙總查詢（見原審卷
    第4 頁至第9 頁）、中華民國身心障礙手冊、重大傷病免自
    行部分負擔證明卡、臺北市低收入戶卡（見本院卷第36頁）
    在卷可按，堪信此部分事實為真實。
五、本件之爭點為：上訴人是否因患有中度精神疾病且為低收入
    戶，而可解免本件之清償責任？茲分述如下：
（一）按滿20歲之成年人如未受禁治產宣告，即有完全之行為能
      力，其所為之意思表示，除係在無意識或精神錯亂中所為
      者外，均為有效，此觀民法第12條至第15條、第75條之規
      定即明。
（二）本件上訴人為65年7 月15日生，其於94年7 月27日與被上
      訴人簽訂信用卡申請書時已年滿20歲，上訴意旨雖稱上訴
      人之父已向本院聲請禁治產宣告，惟經本院委請亞東紀念
      醫院鑑定結果，上訴人之智能狀況落於中上智能之範圍，
      其因憂鬱症、人格異常、酒精及安眠藥的影響，其情緒、
      自我控制能力、判斷能力與社會功能均明顯退化，惟若能
      加強醫療配合度及擺脫酒精及安眠藥的影響，應可恢復大
      多數的功能，本院故認上訴人之思考內容並無明顯障礙，
      記憶力、計算能力及判斷能力尚可，而於96年5 月21日以
      96年度禁字第40號裁定駁回上訴人之父之聲請，有該裁定
      在卷可參（見本院卷第26、27頁），而上訴人復未能舉證
      證明其向被上訴人申請信用卡時係在無意識或精神錯亂中
      所為，故斯時上訴人自可為有效之意思表示，其與被上訴
      人間所訂立之信用卡使用契約自屬有效。
（三）至上訴人雖因經濟狀況不佳而領有臺北市低收入戶卡，惟
      此與上訴人與被上訴人間所簽訂信用卡使用契約之效力無
      涉，尚無從憑此而認上訴人毋庸負擔本件之清償責任。
六、綜上所述，上訴人既未受禁治產之宣告，復未能舉出於簽約
    時為無意識或精神錯亂之證據，而縱使其為低收入戶，其與
    被上訴人間所簽訂信用卡使用契約之效力亦不受影響，故其
    自應負擔本件之清償責任。從而，被上訴人依兩造間之信用
    卡使用契約關係，請求上訴人給付117,965 元，及其中本金
    116,676 元部分自95年5 月11日起至清償日止，按年息20％
    計算之利息，為有理由，應予准許。又本件係就民事訴訟法
    第427 條第1 項適用簡易程序所為上訴人敗訴之判決，依同
    法第389 條第1 項第3 款規定，應依職權宣告假執行。是原
    審判命上訴人如數給付，並依職權宣告假執行，於法並無違
    誤。上訴意旨仍執前詞指摘原判決不當，求予廢棄改判，為
    無理由，應予駁回其上訴。
七、本件事證已臻明確，兩造其餘攻擊或防禦方法，經本院審酌
    後，認均與本件之結論無涉，茲不再一一論述，併予敘明。
八、據上論結，本件上訴為無理由，依民事訴訟法第436 條之1
    第3 項、第449 條第1 項、第78條，判決如主文。
中　　華　　民　　國　　96　　年　　8 　　月　　17　　日
                  民事第一庭審判長法　官　陳邦豪
                                  法  官  朱漢寶
                                  法  官  蔡和憲
以上正本係照原本作成。
本判決不得上訴。
中　　華　　民　　國　　96　　年　　8 　　月　　17　　日
                                  書記官  吳文雄
